【裁判字號】    89,台上,5925
【裁判日期】    891005
【裁判案由】    違反稅捐稽徵法
【裁判全文】
最高法院刑事判決                              八十九年度台上字第五九二五號
    上  訴  人  甲○○
右上訴人因違反稅捐稽徵法案件，不服台灣高等法院台南分院中華民國八十七年六月
十八日第二審判決（八十七年度上訴字第八三○號，起訴案號：台灣台南地方法院檢
察署八十六年度偵字第一一九○一號），提起上訴，本院判決如左：
    主  文
原判決撤銷，發回台灣高等法院台南分院。
    理  由
本件原判決引用第一審判決之事實，認定上訴人甲○○係納稅義務人仁貴建設工程行
之負責人，明知陳樹根於民國八十三年度，僅於十一月及十二月間，經其僱用為仁貴
建設工程行擔任綁鐵工人，按日計酬，日薪為新台幣（下同）一千八百元，於該年度
自仁貴建設工程行領取薪資總額約五萬元。詎上訴人竟基於逃漏稅捐之意思，於八十
四年間某日，於其業務上製作之八十四年度各類所得扣繳暨免扣繳憑單上，載列陳樹
根在該工程行領取之八十三年度之薪資計五十二萬八千元（即每月薪資四萬四千元）
，浮報薪資支出約四十七萬八千元，而為不實之登載，繼而持向財政部台灣省南區國
稅局申報該工程行之八十三年度營利事業所得稅，藉此不正當方法逃漏營利事業所得
稅約十一萬九千五百元，並足生損害於陳樹根及該管稅捐機關課稅之正確性等情。因
而維持第一審依牽連犯（稅捐稽徵法第四十一條、第四十七條第三款，刑法第二百十
六條、第二百十五條）從一重論處上訴人商業負責人為納稅義務人，以不正當方法逃
漏稅捐罪刑（處有期徒刑六月）之判決，駁回上訴人在第二審之上訴，固非無見。
惟查科刑之判決所認定之事實，與所採之證據，不相適合，即屬證據上理由矛盾，其
判決當然為違背法令。本件上訴人以其業務上製作之八十四年度各類所得扣繳暨免扣
繳憑單上，載列陳樹根在仁貴建設工程行領取之八十三年度之薪資計五十二萬八千元
，浮報薪資支出四十七萬八千元，而為不實之登載，繼而持向財政部台灣省南區國稅
局申報該工程行之八十三年度營利事業所得稅約十一萬九千五百元，為原判決所認定
之事實。然依卷存證據，似無上訴人向財政部台灣省南區國稅局申報仁貴建設工程行
八十三年度營利事業所得稅之申報書。且財政部台灣省南區國稅局新化稽徵所（以下
簡稱新化稽徵所）八十七年三月三十日以南區國稅新化審字第八七○一一五四一號函
復台灣台南地方法院時，僅稱：「二該行（即仁貴建設工程行）若浮報工資四十七萬
八千元，則逃漏營所稅額為十一萬九千五百元」云云。亦未確認上訴人有浮報仁貴建
設工程行工資四十七萬八千元之事實，此有上開新化稽徵所函附卷可稽（一審卷第二
十六頁）。依此觀之，究竟上訴人有無將陳樹根所領取之八十三年度薪資五十二萬八
千元，向國稅局浮報薪資支出四十七萬八千元，而逃漏營利事業所得稅十一萬九千五
百元，即有可疑，尚待調查澄清。實情如何，與上訴人有無犯罪攸關。原審就此疏未
進一步澈查清楚，逕以新化稽徵所上開函文為證據，遽為上訴人不利之認定，於法難
謂無違。上訴意旨雖未指摘及此，惟此為本院得依職權調查之事項，應認有撤銷發回
更審之原因。
據上論結，應依刑事訴訟法第三百九十七條、第四百零一條，判決如主文。
中      華      民      國    八十九    年      十      月      五      日
                              最高法院刑事第四庭
                                  審判長法官  黃  劍  青
                                        法官  劉  敬  一
                                        法官  林  增  福
                                        法官  楊  商  江
                                        法官  邵  燕  玲
      右正本證明與原本無異
                                              書  記  官
中      華      民      國    八十九    年      十      月     十二     日


司法院資訊處製作；財團法人民間司法改革基金會備份。
